【裁判字號】    92,簡上,214
【裁判日期】    920731
【裁判案由】    給付借款
【裁判全文】
臺灣臺中地方法院民事判決  九十二年度簡上字第二一四號
    上  訴  人  乙○○
    被上訴  人  丙○○
                甲○○
右當事人間請求給付借款事件，上訴人對於中華民國九十二年四月十四日本院臺中簡
易庭九十二年度中簡字第八七七號第一審判決提起上訴，本院判決如左：
    主      文
上訴駁回。
第二審訴訟費用由上訴人負擔。
    事實及理由
一、當事人之聲明：
  (一)上訴人方面：
  1.原判決廢棄。
  2.被上訴人應連帶給付上訴人新臺幣（下同）十萬零一元，及自民國八十一年五月
    七日起至清償日止，按年息百分之六計算之利息。
  (二)被上訴人方面：如主文所示。
二、上訴人起訴主張：被上訴人於八十一年五月間共同向上訴人借用三百萬元，上訴
    人並將面額分別為一百萬元、二百萬元（票號分別為ＭＢＢ0000000及Ｍ
    ＢＢ0000000號、發票日均為八十一年五月七日、發票人均為賴洲沛、付
    款人均為臺灣省合作金庫埔里支庫）之支票各一紙（下稱系爭支票）交付被上訴
    人，嗣經被上訴人提領兌現。詎被上訴人於借得系爭三百萬元後迄今仍未返還上
    訴人。上訴人屢經催討，未獲置理，且上訴人曾以請求清償系爭三百萬元之借款
    為由，向本院聲請對被上訴人甲○○以九十一年度促字第八八二七０號發支付命
    令，嗣經被上訴人甲○○聲明異議在案。為此，爰依消費借貸之法律關係，先為
    一部請求被上訴人連帶給付上訴人十萬零一元，及自八十一年五月七日起至清償
    日止，按年息百分之六計算之利息。
三、被上訴人則以：上訴人固有將系爭支票交付被上訴人，並由被上訴人提領兌現之
    情事，惟系爭支票之三百萬元，係上訴人將土地出賣於訴外人林振永所應給付被
    上訴人之佣金，並非借款等語，作為抗辯。
四、兩造不爭執之事實：
  (一)上訴人將系爭支票交付被上訴人，並經被上訴人提領兌現。
  (二)上訴人曾以請求清償系爭三百萬元之借款為由，向本院聲請對被上訴人甲○○以
    九十一年度促字第八八二七０號發支付命令，並經被上訴人甲○○聲明異議。
五、茲本件所應審究者為：兩造間就上訴人交付被上訴人之系爭三百萬元，有無消費
    借貸之合意。按民事訴訟法係由原告主張權利者，應先由原告負舉證之責，若原
    告先不能舉證，以證實自己主張之事實為真實，則被告就其抗辯事實，即令不能
    舉證，或其所舉證據尚有疵累，亦應駁回原告之請求（最高法院十七年上字第九
    一七號判例意旨參照）；又消費借貸法律關係之成立，須具備：(一)借貸意思表示
    相互一致；(二)交付借貸物等特別要件，是當事人主張有金錢借貸關係存在，除須
    證明有金錢之交付外，自須就雙方借貸意思表示互相一致，負舉證之責，若僅證
    明有金錢之交付而未證明借貸意思表示一致者，尚不能認為有金錢借貸關係存在
    。（最高法院七十八年台上字第一四○三號、八十一年台上字第二三七二號判決
    意旨參照）。經查：
  (一)上訴人固曾以清償系爭三百萬元之借款為由，向本院聲請對被上訴人甲○○以九
    十一年度促字第八八二七０號發支付命令，惟既經被上訴人甲○○聲明異議，足
    認被上訴人甲○○業已否認上訴人對其有系爭三百萬元借款債權存在。是上訴人
    執上開支付命令，逕謂被上訴人甲○○已對系爭三百萬元之借款債權不為爭執，
    並要求應由被上訴人就兩造間並無借貸合意負舉證責任等語，顯屬無據，並無可
    採。
  (二)又上訴人主張：由最高法院十八年上字一四二二號、二十一年上字第一一四號、
    二十七年上字第三二四○、六十一年台上字第二一七七號及六十九年台上字第三
    五四六號等判例意旨，可知本件兩造確有消費借貸合意存在等語。惟觀諸上開判
    例意旨內容，僅係闡釋消費借貸契約之成立生效要件為何，並無礙於本件上訴人
    就兩造間有消費借貸之合意仍應負舉證責任甚明。是上訴人前開所陳，委無可採
    。
  (三)至上訴人所舉臺中地方法院檢署九十二年二八六七○號覆上訴人函，固記載上訴
    人於八十二年間並無對被上訴人告訴或或告發詐欺案件等語，惟此與本件兩造間
    就系爭三百萬元有無消費借貸之合意無涉，自無從依上開函文逕為有利於上訴人
    之認定。
  (四)本件上訴人除證明有將系爭三百萬元交付被上訴人之事實外，上訴人就兩造間有
    消費借貸意思表示互相一致乙節，則未提出其他任何證據以實其說，自無從遽認
    兩造間就系爭三百萬元有何消費借貸關係存在。又上訴人既未能舉證證明兩造間
    就系爭三百萬元確有消費借貸契約存在，則被上訴人抗辯系爭三百萬元係屬買賣
    土地之佣金乙節，即令被上訴人不能舉證，或其所舉證據尚有疵累，亦應駁回上
    訴人之請求，附此敘明。
六、綜上所述，上訴人既未能舉證證明兩造間就系爭三百萬元確有消費借貸契約存在
    ，則上訴人基於消費借貸之法律關係，請求被上訴人連帶給付十萬零一元，及自
    八十一年五月七日起至清償日止，按年息百分之六計算之利息，為無理由，應予
    駁回。原審為上訴人敗訴之判決，核無不合。上訴意旨指摘原判決不當，求予廢
    棄改判，為無理由，應予駁回其上訴。
七、兩造其餘攻擊防禦方法，經審酌後，核與判決結果不生影響，爰不一一論述，併
    此敘明。
據上論結，本件上訴為無理由，依民事訴訟法第四百三十六條之一第三項、第四百四
十九條第一項、第七十八條，判決如主文。
中      華      民      國    九十二    年      七      月    三十一    日
                                  臺灣臺中地方法院民事第五庭
~B審判長法官  張惠立
~B法      官  王邁揚
~B法      官  何世全
右為正本係照原本作成
如對本判決上訴，須於判決送達後廿日內向本院提出上訴狀
中      華      民      國    九十二    年      七      月    三十一    日
~B法院書記官


司法院資訊處製作；財團法人民間司法改革基金會備份。
